臺灣高雄地方法院刑事判決　　　　　　　94年度交易字第158號
公　訴　人　臺灣高雄地方法院檢察署檢察官
被　　　告　丁○○
被　　　告　丙○○
上列被告等因過失致死案件，經檢察官提起公訴（94年度偵字第
28 22 號），嗣因被告等就被訴事實為有罪之陳述，經本院告知
簡式審判程序意旨，並聽取公訴人及被告之意見後，本院合議庭
裁定由受命法官獨任依簡式審判程序審理，惟因本件尚有應行調
查之處，本院合議庭認為本件不應進行簡式審判程序，並裁定將
本院94年6 月14日、94年6 月21日所為94年度交易字第158 號裁
定均撤銷，改依通常程序審理、判決如下：
    主  文
丁○○因過失致人於死，處有期徒刑陸月，如易科罰金，以佰
元折算壹日。緩刑貳年。
丙○○公訴不受理。
    事  實
一、丁○○考領有普通大貨車普通駕駛執照，於民國94年1 月21
    日下午2 時15分許，駕駛陳瑞明所有而由其使用之車牌號碼
    7791─JP號自用小客車，沿高雄市○○○路由北向南方向行
    駛，本應遵守該路段每小時50公里之行車速率限制，並注意
    車前狀況，隨時採取必要之安全措施，及行經無號誌之交岔
    路口應減速慢行，作隨時煞、停車之準備，以避免發生危險
    事故，而當時天氣晴朗、天色明亮、視距良好、柏油路面平
    坦、乾燥無障礙或其他缺陷，且依其智識、能力，又無不能
    注意之情事。詎丁○○於同日下午2 時15分許，駕駛上開77
    91─JP號自用小客車，竟以每小時逾50公里之速度貿然急駛
    ，且行近該路上開大順二路445 號前無號誌之交岔路口時，
    疏未減速慢行及未注意車前狀況，即貿然以每小時58公里之
    行車速率穿越，適有未考領重型機車駕駛執照之林美英騎乘
    車牌號碼XMP ─503 號重型機車，沿上揭大順二路445 號前
    由西向東方向起駛，欲穿越上開交岔路口處時，亦疏未注意
    行車起步前應讓行進中之直行之車輛優先行，貿然起駛，丁○○見狀閃避不及，其所駕駛之自用小客車右前保險桿、右
    前葉子板撞擊林美英所騎上揭機車前輪左側前車頭，致林美
    英人車倒地滑行之際，適丙○○（現役軍人，應另為公訴不
    受理之諭知，並由軍事機關審理）駕駛車牌號碼6G－2631號
    自用小客車，尾隨在丁○○所駕車輛之正後方，與同向前車
    僅維持約15公尺遠，並以每小時逾50公里之行車速率限制貿
    然急駛，疏未注意汽車在同一車道行駛時，除擬超越前車外
    ，後車與前車之間應保持隨時可以煞停之距離，而依當時情
    形亦無不能注意之情事，竟疏未注意，亦未保持行車安全距
    離，並以每小時52公里之行車速率貿然急駛，迨見前方丁○○駕駛之上開自用小客車因撞擊林美英機車而緊急煞車時，
    因與前車即丁○○車輛之前後距離過近而煞車不及，造成丙○○所駕上揭6G－2631號自用小客車追撞丁○○所駕駛上開
    7791─JP號自用小客車後端保險桿後，再撞擊林美英已倒地
    之機車，並輾過被丁○○上開自用小客車撞擊倒地之機車騎
    士林美英，致林美英受有胸部挫傷、多處肋骨骨折及兩側氣
    胸等傷害，雖經送醫急救，仍因傷勢嚴重不治死亡。丁○○
    於肇事後，犯罪未被發覺前，在現場等候，並主動向前往現
    場處理之警員戊○○承認肇事，自首而願接受裁判。
二、案經高雄市政府警察局三民第二分局（起訴書誤繕為「第一
    分局」）報告臺灣高雄地方法院檢察署檢察官偵查起訴。
    理  由
壹、被告丁○○有罪部分
一、程序部分：
  （一）按被告以外之人（包括證人、鑑定人、告訴人、被害人
        及共同被告等）於審判外之陳述，雖不符刑事訴訟法第
        159 條之1 至之4 等四條之規定，而經當事人於審判程
        序同意作為證據，法院審酌該言詞陳述或書面陳述作成
        時之情況，認為適當者，亦得為證據；當事人、代理人
        或辯護人於法院調查證據時，知有同法第159 條第1 項
        不得為證據之情形，而未於言詞辯論終結前聲明異議者
        ，視為有前項之同意，同法第15 9條之5 規定有明文。
        是本件告訴人乙○○、同案被告丙○○及證人涂郁男於
        警詢中所為之陳述，固均係被告丁○○以外之人於審判
        外所為之陳述，屬於傳聞證據，惟本院於94 年9月27日
        審理時，均經被告丁○○未聲明異議，視為同意作為證
        據，故上開告訴人乙○○、同案被告丙○○及證人涂郁
        男於警詢時之陳述，均具有證據能力，自得為證據。
  （二）又本案被告丁○○於本院94年6 月21日、同年9 月27日
　　　　審理時明確表示，其對於高雄市政府警察局交通大隊第
 　　　 2 分隊員警於獲報後前往肇事現場所繪製之道路交通事
        故現場圖、測繪道路交通事故現場草圖、道路交通事故
        調查報告表（一）（二）、交通事故談話紀錄表、高雄
        市政府警察局高市警交字第B00000000 號舉發通知單各
        1 份、現場照片19張、高雄醫學院大學相驗被害人林美
        英屍體相片6 張（詳見高雄市政府警察局三民第二分局
        刑案偵查卷宗第16至19頁、第38頁、第39至第54頁）及
        高雄市警察局交通大隊處理相驗案件初步調查報告暨報
        驗書1 份（詳見臺灣高雄地方法院檢察署94年度相字第
        105 號卷第2 頁）、高雄醫學大學附設中和紀念醫院疑
        似非病死病歷摘要報告表1 紙（詳見同上署94年度相字
        第105 號卷第3 頁）、高雄市政府交通局車輛行車事故
        鑑定委員會94年5 月3 日高市車鑑字第0940001235號函
        及其檢附鑑定意見書各1 份之證據能力部分，均同意援
        用，且至言詞辯論終結前，就上開證據之證據能力亦未
        聲明異議。是上揭證據之證據能力部分，依刑事訴訟法
        第159 條之5 之規定，均具有證據能力，自得為證據。
二、實體部分：
  （一）訊據被告丁○○對於上揭時、地駕車以每小時逾50公里
        行車限速之貿然急駛，且行近該無號誌之交岔路口時，
        疏未減速慢行及未注意車前狀況，即貿然以每小時58公
        里之行車速率穿越，因而肇事致被害人林美英受有上開
        傷害後，雖經送醫急救，仍因傷勢嚴重不治死亡事實，
        均坦承不諱，並經查：
    １．被告丁○○於上揭時地駕車以每小時逾50公里行車限速
        之貿然急駛、疏未注意車前狀況、行近該無號誌之交岔
        路口疏未減速慢行，因而撞擊被害人林美英所騎乘之機
        車，造成被害人之人車倒地後，旋即遭後方丙○○駕駛
        之上開車輛輾過，致傷重不治死之事實，業據被告丁○○於警詢、本院審理時均供承不諱，核與同案被告丙○○於警詢、本院審理時之供述情節相符，與證人即當時
        乘坐於丙○○所駕駛上開車輛駕駛座旁乘客座之涂郁男
        於警詢時證述之情節符合，並有高雄市政府警察局交通
        大隊第2 分隊員警於獲報後前往肇事現場所繪製之道路
        交通事故現場圖、測繪道路交通事故現場草圖、道路交
        通事故調查報告表（一）（二）、交通事故談話紀錄表
        、高雄市政府警察局高市警交字第B00000000 號舉發通
        知單各1 份、現場照片19張、高雄醫學院大學相驗被害
        人林美英屍體相片6 張（詳見高雄市政府警察局三民第
        二分局刑案偵查卷宗第16頁至第19頁、第38頁、第39頁
        至第54頁）以及高雄市警察局交通大隊處理相驗案件初
        步調查報告暨報驗書1 份（詳見同上署94年度相字第10
        5 號卷第2 頁）在卷可稽。又被害人林美英確因本件道
        路交通事故，受有胸部挫傷多處肋骨骨折及兩側氣胸等
        傷害，經送醫後，仍因傷重不治死亡，亦經檢察官督同
        法醫相驗屬實，製有鑑定驗斷書、勘驗筆錄、相驗屍體
        證明書附各1 份（詳見同上署相驗卷第39頁至第51頁）
        、高雄醫學大學附設中和紀念醫院疑似非病死病歷摘要
        報告表1 紙在卷可佐（詳見同上署相驗卷第3 頁）。是
        本件被害人林美英確因被告丁○○之上揭超速、疏未注
        意車前狀況、行近該無號誌之交岔路口疏未減速慢行而
        撞擊，致傷重不治死亡之自白核與事實相符。
    ２．按行車速度，依速限標誌或標線之規定，且行經無號誌
        之交岔路口，應減速慢行，作隨時停車之準備，道路交
　　　　通安全規則第93條定有明文，此為一般汽機車駕駛人所
 　　　 應注意並確實遵守之事項。查被告丁○○既考領有普通
        大貨車駕駛執照，並有被告丁○○汽車駕駛人之駕駛證
        照查詢表1 紙附卷可徵。是本件被告丁○○對上開規則
        應知之甚詳。又本件肇事地點係劃分有行車分向線之二
        線道市區道路，速限50公里，而被告丁○○駕車行經上
        開無號誌之交岔路口時，非但未減速慢行，尚且以每小
        時58公里之超過行車速率限制，貿然急速通過該交岔路
        口，適見林美英所騎上揭機車時，已煞避不及，而撞及
        被害人林美英所騎機車，造成林美英人車倒地，致其受
        傷送醫急救，仍因傷勢嚴重不治死亡結果，其駕駛行為
        有上揭超速、未注意車前狀況、行經無號誌之交岔路口
        未減速慢行之過失，至為灼然。
    ３．次按過失致人於死罪之相當因果關係，係以行為人過失
    　　與被害人死亡間有相當因果關係而言。所謂相當因果關
    　　係，係指依經驗法則，綜合行為當時所存在之一切事實
     　 ，為客觀之事後審查，認為在一般情形下，有此環境，
        有此行為之同一條件，均可發生同一之結果者，則該條
        件即為發生結果之相當條件，行為與結果即有相當之因
        果關係（最高法院86年度臺上字第7136號判決意旨參照
        ）。查，本件車禍被害人林美英雖係先由被告丁○○所
        駕駛之汽車擦撞後人車倒地，旋遭後方之同案被告丙○○駕駛之上揭車輛輾壓致死之結果，然查本件肇事路段
        為雙向車道之市區道路，不分晝夜均有車輛經過，是被
        害人林美英因被告丁○○之上開過失行為撞擊倒地之基
        礎造前原因行為，始造成被害人林美英倒臥在上揭交岔
        路口之川流不息之路段而車輛往來頻繁不息之道路上，
        衡諸一般社會經驗，被害人林美英倒臥在上揭交岔路口
        上，客觀上自不免遭他車碾壓，且若無被告丁○○之上
　　　　開基礎前原因行為之過失，致被害人林美英人車倒地，
        則同案被告縱有未保持行車安全距離等過失，亦無輾壓
        被害人之可能，是被害人林美英因被告丁○○之上開基
        礎前原因行為及同案被告丙○○之後行為間，渠2 人之
        過失致被害人林美英所受之死亡結果間，均具有相當因
        果關係，此亦有最高法院94年度臺上字第3871號判決意
        旨可參。易言之，被告丁○○之過失與被害人林美英死
　　　　亡之因果關係，並不因同案被告丙○○之介入而中斷，
　　　　被告丁○○上揭過失仍應就被害人林美英之死亡結果負
  　　　責，此亦有高雄市政府交通局車輛行車事故鑑定委員會
  　　　94年5 月3 日高市車鑑字第0940001235號函及其檢附鑑
        定意見書1 份在卷可佐，亦採同此見解。又被害人林美
  　　　英對於本件事故之發生，雖亦有過失（起駛不當），然
   　　並不能解免被告丁○○之上開過失罪責，附此敘明。
  （二）核被告丁○○所為，係犯刑法第276 條第1 項之過失致
        人於死罪。又被告丁○○於肇事後，犯罪未被發覺前，
        在現場等候，並主動向前往現場處理之警員戊○○承認
        肇事，自首而願接受裁判之情節，業據被告丁○○供述
        綦詳，核與證人即到場處理之員警戊○○於本院94 年7
        月26日審理時之證述相符（詳見本院卷第63頁），並有
        證人戊○○所出具上開交通事故談話紀錄表1 紙在卷可
        佐（詳見上開三民第二分局刑案偵查卷第20頁）。是被
        告丁○○有上揭自首，洵堪認定，應依刑法第62條規定
        減輕其刑。
  （三）玆審酌被告丁○○駕車疏未注意上揭交通安全規則規定
        ，致林美英受有死亡結果，量刑本不宜從輕，惟念其於
        肇事後自首，並願接受裁判，且坦承犯行，態度良好，
        尚與被害人林美英配偶即告訴人乙○○於94年3 月10日
        達成和解，且已履行和解條件，而被害人家屬乙○○於
        本院94年6 月14日、同年8 月26日審訊時均表明願原諒
        被告二人，亦願意撤回過失傷害部分之告訴，請本院從
        輕量刑（詳見本院卷第24頁審判筆錄、第71頁訊問筆錄
        ），亦有卷附高雄市三民區調解委員會94年民調字第77
        號調解書及撤回告訴聲請狀（詳見本院卷第51頁、74頁
        ）各1 份在卷可據，復酌被告丁○○於肇事後，有悔改
        之意及向被害人家屬道歉、上開過失程度、所生之危害
        等一切情狀，量處有期徒徒6 月，並諭知易科罰金折算
        之標準，以示懲儆。又被告丁○○素行良好，前未曾受
        有期徒刑以上刑之宣告，有臺灣高等法院被告前案紀錄
        表、臺灣高雄地方法院檢察署刑案資料查註紀錄表各1
        份附卷可查，其經此偵審程序並受有期徒刑宣告之教訓
        ，應知警惕，當無再犯之虞，本院認其所受刑之宣告以
        暫不執行為適當，爰併予宣告緩刑2 年，以勵自新。
貳、被告丙○○公訴不受理部分
一、本件公訴意旨另以：被告丙○○駕駛車牌號碼6G－2631號自
    用小客車，尾隨在同案被告丁○○所駕上揭車輛之正後方，
    與同向前車僅維持約15公尺遠，竟以每小時逾50 公 里之行
    車速率限制貿然急駛，疏未注意汽車在同一車道行駛時，除
    擬超越前車外，後車與前車之間應保持隨時可以煞停之距離
    ，而依當時情形亦無不能注意之情事，竟疏未注意，亦未保
    持行車安全距離，並以每小時52公里之行車速率貿然急駛，
    迨見同案被告即前方丁○○駕駛之上開自用小客車因撞擊林
    美英機車而緊急煞車時，因與前車即丁○○車輛之前後距離
    過近而煞車不及，造成丙○○所駕上揭6G－2631號自用小客
    車追撞同案被告丁○○所駕駛上開7791─JP號自用小客車後
    端保險桿後，再撞擊林美英已倒地之機車，並輾過遭同案被
    告丁○○上開自用小客車撞擊倒地之機車騎士林美英，致林
    美英受有胸部挫傷、多處肋骨骨折及兩側氣胸等傷害，雖經
    送醫急救，仍因傷勢嚴重不治死亡，因認被告丙○○涉有刑
    法第276 條第1 項之因過失致人於死罪嫌。
二、按對於被告無審判權者，應諭知不受理之判決，刑事訴訟法
    第303條第6款定有明文。次按現役軍人犯陸海空軍刑法或其
    特別法之罪，而其犯罪時及發覺時均在任職服役中者，應依
    軍事審判法之規定追訴審判，且犯罪事實之一部應依軍事審
    判法審判時，全部依軍事審判法審判之，此觀諸軍事審判法
    第1 條第1 項前段、第5 條第2 項、第34條之規定自明；是
    現役軍人犯陸海空軍刑法之罪，其犯罪時及發覺時均在任職
    服務中者，應由軍事偵審機關依軍事審判法之規定追訴審判
    ，普通法院對之即無審判權，亦有最高法院92年度臺非字第
    17號判決意旨參照。
三、經查，本件被告丙○○前於89年8 月15日起入伍服役，迄94
    年1 月21日下午2 時15分事實發生日，其身份仍係現役少尉
    軍人（兵籍號碼：Ｚ000000000號）之服役身分，此有卷附被
    告丙○○中華民國軍人身分證1 份附卷可徵（詳見本院卷第
    66頁），是被告丙○○於上開服役期間，即屬依兵役法規定
    服現役軍官之職業軍人為陸海空軍刑法第6 條、軍事審判法
    第2 條所規定之現役軍人。本件公訴人所指被告丙○○涉嫌
    於94年1 月21日下午2 時15分，因一過失行為致被害人林美
    英死亡結果，並於同日為警查獲之犯行，其犯罪之行為時間
    及發覺時間，均係於前述被告丙○○任職服役之期間內，即
    斯時被告丙○○仍為現役軍人之身份，洵堪認定；又依陸海
    空軍刑法第76條第1 項第5 款規定：現役軍人犯刑法「殺人
    罪章」之罪，除本法另有規定外，依各該規定處罰，而本件
    公訴人認被告丙○○涉犯之刑法第276 條第1 項過失致人於
    死罪，既係規定於刑法第22章之「殺人罪章」內，依上揭軍
    事審判法之規定，被告丙○○涉犯之過失致人於死罪嫌，自
    應由軍法機關依軍事審判法規定追訴審判，普通法院對之並
    無審判權（最高法院92年度臺非字第17號判決意旨參照）。
四、綜上，本件被告丙○○所涉刑法第276 條第1 項過失致人於
    死罪，應由軍事偵審機關依軍事審判法之規定追訴審判，本
    院對之並無審判權，自不經言詞辯論，爰依上揭刑事訴訟法
    第303 條第6 款、第307條規定，諭知不受理之判決。
據上論斷，應依刑事訴訟法第299 條第1 項前段、第303 條第6
款、第307 條，刑法第276 條第1 項、第62條前段、第41條第1
項、第74條第1 款、罰金罰鍰提高標準條例第1 條前段、第2 條
，判決如主文。
本案經檢察官甲○○到庭執行職務。
中　　華　　民　　國　　94　　年　  10　　月 　 11　　日
　　　　　　　　  交通法庭審判長    法　官  張意聰
                                    法  官  郭瓊徽
                                    法  官  施添寶
中　　華　　民　　國　　94　　年　　10　　月　　13　　日
以上正本證明與原本無異。
如不服本判決，應於收受送達後10日內向本院提出上訴書狀。
　　　　　　　　　　　　　　　      書記官  陳威志
附錄所犯法條：
刑法第276條
因過失致人於死者，處二年以下有期徒刑、拘役或二千元以下罰
金。
從事業務之人，因業務上之過失犯前項之罪者，處五年以下有期
徒刑或拘役，得併科三千元以下罰金。
